【裁判字號】    98,消債抗,34
【裁判日期】    980209
【裁判案由】    聲請更生程序
【裁判全文】
臺灣高雄地方法院民事裁定            98年度消債抗字第34號
抗  告  人  甲○○
上列抗告人因依消費者債務清理條例聲請保全處分事件，對於中
華民國97年12月23日本院97年度審消債更字第3201號第一審所為
之裁定提起抗告，本院管轄之第二審合議庭裁定如下：
    主  文
抗告駁回。
抗告程序費用新臺幣壹仟元由抗告人負擔。
    理  由
一、抗告意旨略以：現抗告人遭法院強制執行之所得薪資均係用
    以償還所積欠債務中之利息，並未能清償到本金債務，有違
    消費者債務清理條例之立法意旨，且抗告人薪資收入為將來
    更生方案之基礎，為避免影響將來抗告人履行更生方案之能
    力，原審不察而駁回抗告人保全處分之聲請，實屬違誤，爰
    提起抗告並聲明：原裁定廢棄，准予裁定停止對於抗告人財
    產之全部強制執行程序等語。
二、按消費者債務清理條例第19條第1 項規定：「法院就更生或
    清算之聲請為裁定前，『得』因利害關係人之聲請或依職權
    ，以裁定為下列保全處分：一、債務人財產之保全處分。二
    、債務人履行債務及債權人對於債務人行使債權之限制。三
    、對於債務人財產強制執行程序之停止。四、受益人或轉得
    人財產之保全處分。五、其他必要之保全處分。」，可知法
    院是否裁定准許保全處分係有裁量權，非一經聲請即須予准
    許保全處分，且因該條立法目的在於維持債權人間之公平受
    償及使債務人有重建更生之機會，法院必須斟酌保全處分是
    否有助於債權人公平受償或債務人重建更生機會等目的之達
    成，若無助於上開目的之達成，即無由准許保全處分，此外
    ，法院為保全處分所能達成債權人公平受償或保障債務人重
    建更生機會之利益，亦須大於限制債務人或債權人行使財產
    或權利所造成之不利益。
三、次按，消費者債務清理條例採重建型（更生）及清算型（清
    算）之程序雙軌制。其中，更生程序係以債務人所提出之更
    生方案為基礎，經債權人會議可決、法院認可後，債務人即
    依該權利變動後之方案履行債務，故其現有財產並未於程序
    中受變價而喪失，可稱以其於程序開始後之薪資或其他收入
    作為償債財源而公平分配予債權人。因此，債權人聲請強制
    執行債務人之責任財產，倘足致債務人喪失居住處所之存立
    基礎，或對其生活來源、經營業務所得、生財之機器設備為
    強制執行，以致債務人無法繼續生活，或營業活動發生障礙
    ，致妨礙債務人之重建更生，則基於保障債務人重建更生之
    機會，法院自應裁定准許保全處分以限制債權人，亦即債權
    人之強制執行行為如未使債務人喪失居住處所，或對債權人
    之營業活動及日後薪資、收入，並無影響，則未妨礙債務人
    之重建更生，自無由法院保全處分之必要。
四、經查：
  (一)抗告人既未於原審提出即時可供調查之證據令法院相信其准
    予更生程序前確有緊急或必要情形，繼提起本件抗告復未盡
    其釋明之責任，參照前揭說明，法院於決定是否保全處分須
    斟酌對債務人使用財產及債權人行使權利等自由所為之限制
    是否合理、適當，本院自無從單以抗告人已聲請更生事件之
    事實而遽以裁定其全部強制執行程序致損害債權人經強制執
    行所實現之權利。
  (二)從而，抗告人既未能釋明有何消費者債務清理條例第19 條
    第1 項各款規定之情形，其聲請保全處分即與法定要件不合
    ，原審裁定駁回其聲請，並無不合，抗告意旨指摘違誤，自
    不足採，應予駁回。
五、程序費用負擔之裁判依據：本件抗告為無理由，依消費者債
    務清理條例第15條準用民事訴訟法第95條、第78條，裁定如
    主文第二項所示。
中    華    民    國    98    年    2     月    9     日
                  鳳山分庭審判長法    官  楊富強
                                法    官  譚德周
                                法    官  楊智守
以上正本證明與原本無異。
本裁定不得再抗告。
中    華    民    國    98    年    2     月    9     日
                                書 記 官  曾秀鳳


司法院資訊處製作；財團法人民間司法改革基金會備份。
